【裁判字號】    98,訴,2434
【裁判日期】    990319
【裁判案由】    損害賠償
【裁判全文】
臺灣臺中地方法院民事判決              98年度訴字第2434號
原      告  丙○○
訴訟代理人  乙○○
            黃忠律師
被      告  甲○○
訴訟代理人  丁○○
上列當事人間請求損害賠償事件，本院於民國99年2月25日言詞
辯論終結，判決如下：
    主  文
原告之訴及其假執行之聲請均駁回。
訴訟費用由原告負擔。
    事實及理由
一、原告起訴主張：
(一)、緣被告於民國（下同）96年9月3日（按應為96年8月22日）
    ，向本院民事執行處聲請查封執行原告所有坐落台中縣豐原
    市○○段802地號之土地及其地上3618建號之建物即豐原市
    ○○○路25號1樓房屋（下稱系爭房地），原告為免系爭房
    地被執行拍賣，即於96年11月5日提存新台幣（下同）392,
    074元供擔保聲請暫予停止執行，並於96年10月22日提起債
    務人異議之訴，並繳付裁判費4,300元，嗣經本院審理結果
    判決原告全部勝訴判決確定，原告即於97年9月24日領回上
    開提存之擔保金。詎原告於97年4月18日以上開債務人異議
    之訴業經判決勝訴確定，聲請撤銷本院民事執行處96年度執
    字第57001號執行事件及塗銷查封登記時，被告竟又另提供
    擔保對原告系爭房地聲請假扣押（本院96年度執全七字第
    5073號），並於96年11月9日提起清償借款之本案訴訟，嗣
    經本院96年度中簡字第6994號裁定、97年度抗字第65號裁定
    ，97年度中簡更字第3號判決，97年度簡上字第298號判決審
    理後，又判決原告勝訴確定，至此，兩造間不當民事訴訟之
    糾葛始告落幕。是依上開事實經過，本件被告因故意或過失
    爭訟，應依侵權行為規定賠償原告因訴訟所支出之旅費、律
    師費用等損害。又按假扣押裁定因自始不當而撤銷，債權人
    應賠償債務人因假扣押或供擔保所受之損害，民事訴訟法第
    531條第1項定有明文，本件被告其假扣押裁定因自始不當而
    撤銷，亦應賠償原告因假扣押或供擔保所受之損害。
(二)、茲將請求被告賠償之金額列計如下：
  1.系爭房地因被告假扣押查封執行所致之損害：
  (1)原告於96年11月5日提存392,074元，待勝訴判決後始於97年
    9月24日依法領回上開提存之擔保金，被告應賠償該期間利
    息之損失17,402元（計算式：39,2074×5/100×324/365＝
    17,402）。
  (2)原告於96年8月20日與訴外人馮宏哲簽定土地房屋買賣契約
    書，原告已收受訂金380,000元，並於96年8月29日向豐原市
    公所申報契稅，使用印花1,861元，嗣因被告於96年9月3日
    執行查封，致使原告無法履行買賣契約，雙方另訂立和解契
    約賠償訴外人馮宏哲之一切損失，原告除應返還已收之訂金
    外，另應依買賣契約第9條之約定，將所收受訂金之金額加
    一倍即380,000元賠償予訴外人馮宏哲，因此本項之損失為
    買賣違約金380,000元，再加上申報契稅、使用印花1,861元
    ，共計為381,861元。
  (3)原告於96年8月20日已與訴外人馮宏哲訂立系爭房地之買賣
    契約，約定買賣價款為488萬元，因被告不當之查封執行無
    法履行契約，迨至所有不當訴訟終結確定後，原告始得再就
    系爭房地再作買賣之打算，惟找上次買受人馮宏哲再談判買
    賣事宜，訴外人馮宏哲以事隔近乎2年，現今房屋市場大跌
    ，期間又適逢全世界金融海嘯，台灣各行各業均景氣低迷等
    為由，僅願意出價300萬元買受，原告質疑價差太多，經請
    求有關鑑定單位依實際市場行情公證估價，其估定價額亦僅
    約值300萬元而已，則系爭房地前後買賣之價差損失為188萬
    元（計算式：488萬元－300萬元＝188萬元）。
  2.原告因被告不當之假扣押執行以及不當之訴訟，致使原告多
    增加以下之費用：
  (1)裁判費4,300元之支出。
  (2)委請乙○○代書代理原告處理有關訴訟之事宜，每次以2,
    000元之旅費核計，依法院開庭之期日以及處理有關之事，
    共計有20次，故原告應支付之旅費為40,000元（計算式：
    2,000×20＝40,000）。
  3.綜上，被告應賠償原告2,323,563元之損害。
(三)、並聲明：被告應給付原告2,323,563元，及自起訴狀繕本送
    達翌日起至清償日止，按年利率百分之5計算之利息。並願
    供擔保，請准宣告假執行。
二、被告則以：
(一)、按民事訴訟法第531條第1項所謂假扣押裁定，因自始不當而
    撤銷者，係指認為不應為對於假扣押裁定抗告，經抗告法院
    依命假扣押時客觀存在之情形，認為不應有為此裁定而撤銷
    之情形而言，若係因本案訴訟敗訴確定而撤銷該裁定，僅屬
    因命假扣押以後之情事變更而撤銷，尚非該條所謂因自始不
    當而撤銷，最高法院著有67年台上字第1407號判例可循。查
    原告起訴主張因被告以自始不當之事由，遽以聲請本院裁定
    假扣押而予以實施假扣押其財產，被告所為致其受有損害云
    云。惟被告係以依法受讓合法之債權憑證聲請本院民事執行
    處予以強制執行，就原告所欠負之債權額39萬元予以查封後
    ，原告即提起債務人異議之訴，被告深恐原告會趁隙處分其
    財產，致日後恐不能強制執行或甚難執行之虞，即聲請本院
    裁准並予實施執行查封其39萬元債權額度內之財產。詎知該
    債務人異議之訴，原告竟獲勝訴判決確定在案，然其理由純
    係被告所為聲請強制執行之聲請權，業因罹於時效而消滅而
    已，足證被告所為之假扣押，尚非屬自始不當，而純係因假
    扣押以後之情事變更而撤銷該裁定，即與自始不當而撤銷者
    有間。
(二)、被告僅以30萬元之債權額為假扣押，原告竟藉詞訴請被告應
    賠償2,323,563元，近8倍之賠償金額，非但毫無理由，且失
    其法律依據。再者，訴外人馮宏哲為原告訴訟代理人乙○○
    之配偶，原告所主張之買賣契約係以損害原告為目的所作之
    假買賣契約等語，資為抗辯。
(三)、並聲明：原告之訴駁回。如受不利之判決，並願供擔保，請
    准宣告免為假執行。
三、本院之判斷：
(一)、被告於96年8月22日以其執有受讓自債權人王正道所執有之
    本院87年6月22日86年執字第20161號債權憑證為執行名義，
    向本院民事執行處聲請查封執行原告所有系爭房地，原告即
    於96年11月5日提存392,074元供擔保聲請暫予停止執行，並
    於96年10月22日提起債務人異議之訴，而經本院96年度豐簡
    字第881號、97年度簡上字第18號以被告之請求權業已時效
    消滅，原告得拒絕給付等理由判決原告勝訴確定，原告即於
    97年9月24日領回上開擔保金。又原告以上開債務人異議之
    訴經判決確定，聲請撤銷本院民事執行處96年度執字第5700
    1執行程序及塗銷查封登記時，被告又另供擔保對原告系爭
    房地聲請假扣押（本院96年度執全七字第5073號），並於96
    年11月9日向本院提起清償借款之本案訴訟，嗣經本院96 年
    度中簡字第6994號裁定、97年度抗字第65號裁定，97年度中
    簡更字第3號判決，97年度簡上字第298號判決審理後，以被
    告無法舉證證明其所受讓自訴外人王正道之債權，與被告間
    有消費借貸關係存在等理由判決原告勝訴確定等事實經過，
    業據原告提出本院民事執行處96年度執字第57001號函、本
    院96年度豐簡聲字第10號裁定、本院96年度存字第5981號提
    存書、本院96年度豐簡字第881號、97年度簡上字第18號判
    決書、本院97年度取字第4284號取回提存物請求書、本院民
    事執行處不得啟封之通知、本院96年度中簡字第6994號裁定
    、97年度抗字第65號裁定、97年度中簡更字第3號、97年度
    簡上字第298號判決書等件為證，且經本院依職權調取本院
    民事執行處96年度執字第57001號、96年度裁全字第11357號
    、96年度執全字第5073號、98裁全聲字第749號執行卷宗審
    閱無訛，且為兩造所不爭執，堪信屬實。
(二)、原告主張因被告上開強制執行、聲請假扣押及不當訴訟之行
    為，致其受有損害等語，然為被告所否認，並以上揭情詞置
    辯。按因故意或過失，不法侵害他人之權利者，負損害賠償
    責任。故意以背於善良風俗之方法，加損害於他人者亦同。
    違反保護他人之法律，致生損害於他人者，負賠償責任。但
    能證明其行為無過失者，不在此限，民法第184條定有明文
    。所謂不法，指無阻卻違法之情形而言，若權利之行使不違
    反公共利益，或以損害他人為主要目的者，縱加損害於他人
    ，在未逾越正當權利行使之範圍內，亦不負侵權行為賠償責
    任。查本件被告於96年8月22日以其執有受讓自債權人王正
    道所執有之本院87年6月22日86年執字第20161號債權憑證為
    執行名義，而向本院民事執行處聲請查封執行原告所有系爭
    房地，原告即於96年11月5日提存392,074元供擔保聲請暫予
    停止執行，並於96年10月22日提起債務人異議之訴，而經本
    院96年度豐簡字第881號、97年度簡上字第18號以被告之請
    求權業已時效消滅，原告得拒絕給付等理由判決原告勝訴確
    定。嗣後被告又另供擔保對原告系爭房地聲請假扣押，並於
    96 年11月9日向本院提起清償借款之本案訴訟，嗣經本院96
    年度中簡字第6994號裁定、97年度抗字第65號裁定，97年度
    中簡更字第3號判決，97年度簡上字第298號判決審理後，以
    被告無法舉證證明其受讓自訴外人王正道之債權，與被告間
    有消費借貸關係存在等理由判決原告勝訴確定等情，業據前
    述。而按有執行名義者，得聲請強制執行，此參強制執行法
    第4條規定自明。又消費借貸之貸與人得請求借用人返還借
    用物，並得將消費借貸之債權讓與於第三人，民法第474條
    、第294條亦分別定有明文。再假扣押程序係債權人就金錢
    請求或得易為金錢請求之請求，為保全其強制執行目的，聲
    請法院裁定藉以保全之法定程序，苟債權人釋明確有保全之
    必要或提供相當之擔保以代釋明，經法院裁定許可命為假扣
    押，均屬依法令之合法行為。則被告於96年8月22日以其執
    有受讓自債權人王正道所執有之本院87年6月22日86年執字
    第20161號債權憑證為執行名義，而向本院民事執行處聲請
    查封執行原告所有系爭房地。嗣後又恐原告脫產致日後無法
    強制執行而向本院聲請對原告之財產為假扣押，並於96年11
    月9日向本院提起清償借款之本案訴訟，均乃循上開法律規
    定之合法途徑所為之正當權利行使，並無不法可言，亦難認
    有何故意或過失存在。雖其強制執行行為，經原告提起債務
    人異議之訴，而經本院96年度豐簡字第881號、97年度簡上
    字第18號以被告之請求權業已時效消滅，原告得拒絕給付等
    理由判決原告勝訴確定。及被告嗣後另提起之清償借款訴訟
    ，又經本院96年度中簡字第6994號裁定、97年度抗字第65號
    裁定，97年度中簡更字第3號判決，97年度簡上字第298號判
    決審理後，以被告無法舉證證明其受讓自訴外人王正道之債
    權，與被告間有消費借貸關係存在等理由判決原告勝訴確定
    。均不當然表示被告提起之強制執行、假扣押、清償借款訴
    訟即屬侵權行為。此外，原告復未就被告具有侵權行為之故
    意或過失等要件提出足夠證據以資證明，尚難遽認被告係藉
    上開執行及民事爭訟之手段以達不法侵害原告權利之目的，
    是以原告主張依侵權行為之法律關係請求被告賠償所受之損
    害，應屬無據。
(三)、再按假扣押裁定因自始不當而撤銷，債權人應賠償債務人因
    假扣押或供擔保所受之損害，民事訴訟法第531條第1項固定
    有明文。惟所謂假扣押裁定因自始不當而撤銷，係指對於假
    扣押裁定抗告，經抗告法院依命假扣押時客觀存在之情形，
    認為不應為此裁定而撤銷之情形而言，若係因本案訴訟敗訴
    確定而撤銷該裁定，僅屬因命假扣押以後之情事變更而撤銷
    ，尚非該條所謂因自始不當而撤銷，最高法院著有67年台上
    字第1407號判例可循。查，本件被告因其所執有受讓自債權
    人王正道所執有之本院87年6月22日86年執字第20161號債權
    憑證業已時效消滅，原告拒絕給付，且經本院判決原告債務
    人異議之訴勝訴，即被告聲請對原告所為之強制執行程序應
    予撤銷確定。其為恐原告脫產致日後無法強制執行而向本院
    聲請對原告之財產為假扣押，並於96年11月9日提起清償借
    款之本案訴訟，經本院審核後准予供擔保為假扣押，業據前
    述，是雖被告所提之清償借款本案訴訟敗訴確定，惟此與上
    開民事訴訟法第531條所稱假扣押裁定因自始不當而撤銷之
    情形不符。則依上開判例意旨所述，顯與假扣押因自始不當
    而撤銷之情形不同。是此部分原告主張被告之假扣押裁定因
    自始不當而撤銷，應賠償原告因假扣押或供擔保所受之損害
    ，亦屬無據。
四、綜上，本件原告之主張均屬無據，從而，原告主張依侵權行
    為及民事訴訟法第531條第1項規定之法律關係，訴請被告給
    付2,323,563元，及自起訴狀繕本送達翌日起至清償日止，
    按年利率百分之5計算之利息為無理由，應予駁回。又其訴
    既經駁回，其假執行之聲請即失所依據，併予駁回。
五、本件判決之基礎已臻明確，兩造其餘攻擊防禦方法及舉證，
    經核與判決結果無影響，爰不另一一論述，併此敘明。
六、訴訟費用負擔之依據：民事訴訟法第78條。
中    華    民    國    99    年    3    月    19    日
                  民事第四庭          法  官  洪堯讚
一、右為正本係照原本作成。
二、如不服本判決，應於判決送達後20日內，向本院提出上訴狀
    。（須按他造當事人之人數附繕本）。
三、提起上訴，應以上訴狀表明(一)對於第一審判決不服之程度，
    及應如何廢棄或變更之聲明，(二)上訴理由（民事訴訟法第
    441條第1項第3款、第4款），提出於第一審法院。
中    華    民    國    99    年    3    月    19    日
                                      書記官

司法院資訊處製作；財團法人民間司法改革基金會備份。
